【裁判字號】    97,易,783
【裁判日期】    970616
【裁判案由】    詐欺
【裁判全文】
臺灣士林地方法院刑事判決               97年度易字第783號
公  訴  人  臺灣士林地方法院檢察署檢察官
被      告  甲○
上列被告因詐欺案件，經檢察官提起公訴（96年度偵字第8540號
），被告為有罪之陳述，本院合議庭裁定改行簡式審判程序，並
判決如下：
    主  文
甲○幫助犯詐欺取財罪，處有期徒刑伍月，如易科罰金以新臺幣
壹仟元折算壹日。
犯罪所得新臺幣伍仟元沒收。
    事  實
一、甲○明知金融機構之存摺為個人信用之重要表徵，任何人皆
    可自行前往金融機構申請開立存摺，並無任何困難，一般人
    無故取得他人金融帳戶使用之行徑常與財產犯罪有關，且可
    預見將自己之帳戶資料提供他人使用，可能因此幫助他人從
    事詐欺行為而用以處理詐欺之犯罪所得，致使被害人及警方
    難以追查，竟不違背其本意，基於幫助他人詐欺之不確定犯
    意，經綽號「賢仔」之介紹幫助，於民國96年5 月3 日，在
    臺北市北投區新北投捷運站前之麥當勞店前，將其申請之國
    泰世華商業銀行士林分行（下稱國泰世華士林銀行）000-00
    0000000000號帳戶存摺、提款卡及密碼等物，以新臺幣（下
    同）10,000元（實際收受5,000 元）之代價賣給姓名不詳綽
    號「怪腳」、「偉偉」之成年詐欺集團成員使用，嗣該詐欺
    集團成員，即佯以抽中休閒中心高額獎品，但須先繳入會費
    為由，詐使丙○○○於96年5 月4 日匯款800,000 元至被告
    上開帳戶，嗣於96年5 月8 日，該詐欺集團成員又佯以超速
    罰單未繳及銀行帳戶異常為由，詐使乙○○匯款478,500 元
    至被告上開帳戶，96年5 月8 日另以不詳理由，詐使丁○○
    匯款130,000 元至被告上開帳戶，並即被年籍姓名不詳之人
    臨櫃提領一空，始知受騙。
二、案經臺北市政府警察局士林分局報告暨被害人丙○○○訴請
    臺灣士林地方法院檢察署檢察官偵查起訴。
    理  由
一、前揭犯罪事實，業據被告甲○於偵查中、本院準備程序及審
    理時供認不諱（見偵卷第47頁、本院97年5 月21日準備程序
    筆錄及審判筆錄），核與被害人乙○○於警詢時指述、告訴
    人丙○○○於偵查中證述情節相符（見偵卷第11頁、第103
    至104 頁），復有國泰世華士林銀行96年11月27日（96）國
    世銀士林字第00109 號函、被告甲○上開帳戶之開戶暨交易
    明細表、國泰世華士林銀行96年7 月18日（96）國世銀士林
    字第0070號函暨96年5 月4 日年籍姓名不詳之人臨櫃提款監
    視錄影帶暨翻拍畫面、取款憑條、合作金庫銀行匯款申請書
    回條聯、南投縣政府警察局中興分局永清派出所受理各類案
    件紀錄表、內政部警政署反詐騙諮詢專線紀錄表、第一商業
    銀行97年1 月21日（97）一三民字第3 號函暨匯款申請書回
    條、被害人丁○○信函及臺灣郵政股份有限公司97年1 月21
    日儲字第0970700423號函暨郵政跨行匯款申請書各一份在卷
    可資佐證，足徵被告自白與事實相符。本件事證明確，被告
    犯行堪以認定。
二、查金融存摺事關個人財產權益之保障，其專有性甚高，一般
    人均有妥為保管及防止他人任意使用之認識，且金融帳戶為
    個人理財之工具，申請開設金融帳戶並無任何特殊之限制，
    一般民眾皆可以存入最低開戶金額之方式申請開戶，一個人
    可以在不同之金融機構申請多數之存款帳戶使用，並無何困
    難，此乃眾所週知之事實。則依一般人之社會生活經驗，苟
    見非親非故之人不以自己名義申請開戶，反而以出價收購之
    方式向他人蒐集金融機構帳戶供己使用，衡情對收購者將所
    收購之帳戶用於詐欺犯罪當有預見。況觀諸現今社會上，詐
    騙集團收購人頭帳戶，持以作為信貸、手機簡訊詐欺之事，
    常有所聞，出賣帳戶予非親非故之人，受讓人係為謀非正當
    資金進出，而隱瞞行為人身份曝光之不法使用，幾乎已成為
    人盡皆知之犯罪手法。被告明知將存摺、提款卡、提款卡密
    碼等有關個人財產、身分之物品交付予他人使用，極易被利
    用為與財產有關之犯罪工具，竟貪圖小利而將之出賣，顯然
    對於他人將不法使用其出賣之存摺等物有所認識，且並不違
    背其本意，其有幫助詐欺取財之不確定故意甚明。
三、按刑法上之幫助犯，係對於犯罪與正犯有共同之認識，而以
    幫助之意思，對於正犯資以助力，而未參與實施犯罪之行為
    者而言。被告基於幫助之犯意，將其所有存摺等物出賣予他
    人詐欺取財，為幫助犯。核被告所為，係犯刑法第30條第1
    項幫助犯刑法第339 條第1 項詐欺取財罪。被告以一次提供
    帳戶之幫助行為，幫助該詐欺集團分別詐騙被害人丙○○○
    、乙○○及丁○○等人，致其等陷於錯誤，因而交付財物，
    其中被害人雖有數名，惟被告提供帳戶之行為僅有一個，應
    僅論以一個幫助詐欺取財之行為。被告幫助他人犯罪，應依
    刑法第30條第2 項之規定，按正犯之刑減輕其刑。爰審酌被
    告犯罪動機、生活狀況及犯罪所生危害，與被告提供帳戶供
    他人詐財使用，使犯罪偵查困難，被害人追償無門，犯罪後
    供認犯行之態度等一切情狀，量處如主文所示之刑，並諭知
    易科罰金之折算標準。
四、被告所有國泰世華士林銀行帳號000-000000000000號帳戶存
    摺、提款卡及密碼等物，雖係其所有供犯罪所用之物，但未
    經扣案，且迄今仍未取回，因非屬義務沒收之物，故不予宣
    告沒收。至其出賣上開存摺等物所得之5,000 元（約定以10
    ,000 元 價格出售，但被告於偵審中供明實際僅取得5,000
    元），為被告犯罪所得之物，不能證明已花用完畢，應依刑
    法第38條第1 項第3 款之規定宣告沒收。
據上論斷，應依刑事訴訟法第299 條第1 項前段、第273 條之1
第1 項，刑法第339 條第1 項、第30條第1 項、第2 項、第41條
第1 項前段、第38條第1 項第3 款，刑法施行法第1 條之1 ，判
決如主文。
本案經檢察官高俊申到庭執行職務。
中    華    民    國    97    年    6     月    16    日
                  刑事第六庭法  官  周明鴻
以上正本證明與原本無異。
如不服本判決應於判決送達後10日內向本院提出上訴狀，其未敘
述上訴之理由者並得於提起上訴後20日內向本院補提理由書 (均
須按他造當事人之人數附繕本)。
                            書記官  丁梅芬
中    華    民    國    97    年    6     月    16    日
附錄論罪科刑法條：刑法第339 條第1 項
中華民國刑法第339條第1項
意圖為自己或第三人不法之所有，以詐術使人將本人或第三人之
物交付者，處 5 年以下有期徒刑、拘役或科或併科 1 千元以下
罰金。


司法院資訊處製作；財團法人民間司法改革基金會備份。
